臺灣基隆地方法院刑事判決              100年度易字第534號
公  訴  人  臺灣基隆地方法院檢察署檢察官
被      告  魏邑真
上列被告因公然侮辱案件，經檢察官聲請以簡易判決處刑（100
年度偵字第2443號），本院受理後（原簡易庭案號：100 年度基
簡字第1757號）認為不宜逕以簡易判決處刑，改依通常程序審理
，判決如下：
    主  文
本件公訴不受理。
    理  由
一、公訴即聲請簡易判決處刑意旨如附件聲請簡易判決處刑書所
    載。
二、按告訴乃論之罪，告訴人於第一審辯論終結前，得撤回其告
    訴；又告訴經撤回者，法院應諭知不受理之判決，刑事訴訟
    法第238 條第1 項，及第303條第3 款定有明文。
三、本件被告因公然侮辱案件，經檢察官聲請簡易判決處刑，認
    被告係犯刑法第309 條第1 項之公然侮辱罪，依同法第314
    條之規定須告訴乃論。茲被告與告訴人游明福於本院成立調
    解，告訴人並當庭撤回告訴，有本院調解筆錄及刑事撤回告
    訴狀1 紙在卷可稽。揆諸前開說明，爰不經言詞辯論，逕為
    諭知不受理之判決。
據上論斷，應依刑事訴訟法第452 條、第303 條第3 款、第307
條，判決如主文。
中    華    民    國   100     年    12    月    1    日
                  刑事第三庭審判長法  官  陳志祥
                                  法  官  黃梅淑
                                  法  官  藍君宜
以上正本證明與原本無異。
如不服本判決應於收受送達後10日內向本院提出上訴書狀，並應
敘述具體理由；其未敘述上訴理由者，應於上訴期間屆滿後20日
內向本院補提理由書(均須按他造當事人之人數附繕本)「切勿逕
送上級法院」。
中    華    民    國   100    年    12    月     1    日
                                  書記官  蘇鈺婷
附件：
臺灣基隆地方法院檢察署檢察官聲請簡易判決處刑書
                                     100年度偵字第2443號
    被      告  魏邑真  女  42歲（民國○○年○月○日生）
                        住基隆市○○區○○街58號13樓
                        國民身分證統一編號：Ｚ000000000號
上列被告因妨害名譽案件，業經偵查終結，認為宜聲請以簡易判
決處刑，茲將犯罪事實及證據並所犯法條分敘如下：
        犯罪事實
一、魏邑真基於害他人名譽之犯意，於民國99年7月11日下午8時
    49分16秒，利用電腦網路，透過IP位址：61.217.26.87，以
    「全體住戶」之名義，在山海關社區討論天地看板，特定人
    得共見共聞之處所，以對游明福刊登「斯文敗類」、「文化
    流氓」等足以貶低人格之言語，公然辱游明福，足以生損害
    於游明福之名譽。
二、案經告訴人游明福訴請偵辦。
        證據並所犯法條
一、訊之被告魏邑真，固不否認於上開時地刊登上開言論，惟辯
    稱那是其言論自由之範疇，其是把關於99年7月11日開會，
    為了公共利益憤怒不安的心情記下來云云。然查，我國關於
    言論自由之保護，並不包含對於與事件無關，而對個人人格
    不當貶抑之言論，觀之被告魏邑真之上開言論，顯踰越上開
    言論自由應受保護之範圍，其所辯顯不足採信。此外，被告
    上開犯行除經告訴人游明福指訴明確外，復有山海關社區討
    論天地看板列印資料1份在卷可資佐證，被告涉有公然侮辱
    犯行，洵堪認定。
二、核被告所為，係犯刑法第309條第1項之公然侮辱罪嫌。
三、告訴意旨認被告魏邑真同時在同一處發表之「今天原本可以
    開會，重選新的管委會」、「你們卻把大家『耍著』玩取消
    會議，浪費大家的時間、金錢與精神」、「搞跨社區對你們
    有何好處？」、「游福明，你不只要『洗腎』你還需要『洗
    腦』」、「你根本是精神分裂，人格異常，不肯放手，玩法
    、弄法，很屌；很行是吧？」、「自己的私人仇恨，卻拿全
    體住戶的權益當祭品」、「這種自私混蛋的行為，一定下生
    三惡道（地獄、餓鬼、畜生）」. . . 「我們不會到你們家
    撒冥紙、丟雞蛋抗議，因為買冥紙、雞蛋還要花錢」、「我
    們會把垃圾、狗屎丟到你們家抗議」、「垃圾、狗屎免花錢
    ，社區到處都有」等言論，亦涉有公然侮辱罪及誹謗罪等罪
    嫌。惟按以善意發表言論，而有下列情形之一者，不罰：「
    一、因自衛、自辯或保護合法之利益者。」、「二、公務員
    因職務而報告者。」、「三對於可受公評之事，而為適當之
    評論者。、」「四、對於中央及地方之會議或法院或公眾集
    會之記事，而為適當之載述者。」，刑法第311條定有明文
    。經查，山海關社區原預定於99年7月11日下午1時許，召開
    99年度第三次區分所有權人會議，有該社區管理委員會所發
    開會通知乙份在卷可稽，然99年7月11日當天，該預定召開
    之區分所有權人會議，因張雯媛取消會議而未能召開乙節，
    業經張媛於本署99年度偵字第5421號案件偵查中陳稱：山海
    關社區曾連續三次由社區人士連海波等人召開區分所有權人
    大會，惟因基隆市政府認程序違法而流會，於99年7月6日透
    過政府協調，達成區分所有權人大會應由伊為召集人來召開
    ，然因連海波等人阻止及提案單不能提案等因素，致99年7
    月11日會議預定日無法召開會議，伊因而宣布改期等語在卷
    可憑，堪信山海關社區99年度區分所有權人會議，因程序有
    瑕疵，遲遲未能召開會議，經基隆市政府協調，始訂於99年
    7月11日由告訴人擔任召集人以召開99年度第三次區分所有
    權人大會會議，惟會議當日，仍因召集人張雯媛取消會議而
    流會，被告因認張雯媛身為區分所有權人會議召集人，竟違
    背住戶期望，臨時取消會議，始對張雯媛及游福明2位前後
    任主委前揭所為有所質疑，進而在社區網站上，依其主觀之
    價值判斷，發表感想評論此事，尤其，社區區分所有權人會
    議，事關整體社區事務推展與運作，關乎全體住戶權益甚深
    ，區分所有權人會議召開與否及相關經過，自屬可受公評之
    事，況綜觀被告等人留言全文，雖有情緒性言語，惟主要仍
    是在表達對區分所有權人會議未能召開以及對會議召集人即
    告訴人之失望之情，並非以損害告訴人名譽為目的，有其留
    言內容存卷可參，堪信被告係善意就該次社區區權會等社區
    事務發表言論，並非故意誹謗告訴人。綜上所述，被告上開
    所為，係基於關注社區公眾權利，所為善意言論，且係對可
    受公評之事，為適當之評論，並不能據此即認被告有何公然
    侮辱或誹謗犯行。是核被告上開行為，即與刑法公然侮辱罪
    及誹謗罪等罪之構成要件有間，並不能以該等罪責相繩。此
    外，復查無其他證據，足資認定被告有何犯行，揆諸首揭法
    律規定及判例意旨，應認被告本部分罪嫌尚屬不足，本應為
    不起訴之處分。惟因本部分被告之行為若然成罪，與前開聲
    請簡易判決處刑部分犯行，有想像競合犯之裁判上一罪關係
    ，為前開聲請簡易判決處刑效力所及，爰不另為不起訴之處
    分。
四、依刑事訴訟法第451條第1項聲請逕以簡易判決處刑。
    此致
臺灣基隆地方法院基隆簡易庭
中    華    民    國   100    年    9     月    28    日
                              檢察官  林  秋  田
本件正本證明與原本無異
中    華    民    國   100    年    10    月    14    日
                              書記官  魯  婷  芳
附錄參考法條：
中華民國刑法第309條第1項（公然侮辱罪）
公然侮辱人者，處拘役或 3 百元以下罰金。
本件係依刑事訴訟法簡易程序辦理，法院簡易庭得不傳喚被告、
輔佐人、告訴人、告發人等出庭即以簡易判決處刑；被告、被害
人、告訴人等對告訴乃論案件如已達成民事和解而要撤回告訴或
對非告訴乃論案件認有受傳喚到庭陳述意見之必要時，請即另以
書狀向簡易法庭陳述或請求傳訊。